臺灣宜蘭地方法院民事裁定             100年度家聲字第51號
聲  請  人  謝木傳
上列聲請人聲請選任特別代理人事件，本院裁定如下：
    主  文
聲請駁回。
聲請費用由聲請人負擔。
    理  由
一、聲請意旨略以：未成年人謝忠佑、謝忠穎、謝昊澤之父謝進
    福、母吳麗滿先後於民國一百年二月一日及九十六年三月二
    十九日死亡，祖父謝阿會、藍阿發亦各於九十九年六月四日
    及九十二年一月十八日死亡，然未與未成年人同住之外祖父
    母吳丕烈、吳阿葉均因年事已高而不適於擔任未成年人之監
    護人，故經本院以一百年度監字第十九號改定聲請人謝木傳
    為未成年人謝忠佑、謝忠穎、謝昊澤之監護人確定。嗣因未
    成年人之外祖母吳阿葉已於一百年二月二十七日死亡，未成
    年人謝忠佑、謝忠穎、謝昊澤均為被繼承人吳阿葉之繼承人
    ，爰依民法第一千零九十八條規定，聲請為未成年人謝忠佑
    、謝忠穎、謝昊澤選任辦理遺產繼承分割登記事件之特別代
    理人等語。
二、按監護人於監護權限內，為受監護人之法定代理人。監護人
    之行為與受監護人之利益相反或依法不得代理時，法院得因
    監護人、受監護人、主管機關、社會福利機構或其他利害關
    係人之聲請或依職權，為受監護人選任特別代理人。民法第
    一千零九十八條定有明文。又該條第二項所定「依法不得代
    理」乃採廣義解釋，包括民法第一百零六條禁止自己代理或
    雙方代理之情形，以及其他一切因利益衝突，法律上禁止代
    理之情形而言。
三、聲請人謝木傳所為主張，業據到庭陳述綦詳，並提出戶籍謄
    本、被繼承人吳阿葉之繼承系統表及遺產稅免稅證明書等件
    在卷為證，堪信屬實。然聲請人謝木傳係經本院裁定改定為
    未成年人謝忠佑、謝忠穎、謝昊澤之監護人，且非被繼承人
    吳阿葉之繼承人，有前開事證在卷可稽，並經本院依職權調
    取本院一百年度監字第十九號卷宗核閱屬實，顯見聲請人謝
    木傳與未成年人謝忠佑、謝忠穎、謝昊澤間，並無利益相反
    或自己代理之結果而影響未成年人謝忠佑、謝忠穎、謝昊澤
    之任何權利義務可言。申言之，聲請人謝木傳現為未成年人
    之監護人，於監護權限內即為未成年人謝忠佑、謝忠穎、謝
    昊澤之法定代理人，是由其代理未成年人謝忠佑、謝忠穎、
    謝昊澤辦理遺產分割登記事宜，因無利益相反、自己代理或
    其他利益衝突事由，揆諸前開法條規定，聲請人因無聲請為
    未成年人謝忠佑、謝忠穎、謝昊澤選任特別代理人之法定事
    由，聲請為無理由，應予駁回。
四、依非訟事件法第二十一條第一項前段，裁定如主文。
中    華    民    國   100    年    11    月    3     日
                  臺灣宜蘭地方法院家事法庭
                      法  官  陳嘉年
以上正本與原本無異。
如不服本裁定，應於裁定送達後10日內向本院提出抗告狀（應附
繕本）並繳納抗告費新臺幣1,000元。
中    華    民    國   100    年    11    月    3     日
                      書記官  吳慧芳